臺灣臺中地方法院小額民事判決
111年度豐小字第878號
原      告  施瑩燁  
被      告  王漢倫  
訴訟代理人  陳祐仁  
上列當事人間請求侵權行為損害賠償(交通)事件，本院於民國11
1年9月27日言詞辯論終結，判決如下：
    主      文
被告應給付原告新臺幣11,000元，及自民國111年8月3日起至清
償日止，按年息百分之5計算之利息。
原告其餘之訴駁回。
訴訟費用新臺幣1,000元，由被告負擔其中新臺幣500元，餘由原
告負擔。
本判決第一項得假執行。但被告如以新臺幣11,000元為原告預供
擔保，得免為假執行。
    事實及理由
一、原告主張：被告於民國111年3月3日10時42分許，駕駛車牌
    號碼000-0000號自用小客車，行經臺中市○○區○○路00巷00號
    前，因起步未注意其他車安全，不慎碰撞原告駕駛之車牌號
    碼000-0000號自用小客車（下稱系爭車輛），致系爭車輛受
    損（下稱系爭事故），因原告平日以系爭車輛代步接送小孩
    、採買家中日常用品、接送長輩外出或就醫、補給居住於養
    護中心之長輩日常必需品等，致原告須於系爭車輛自111年3
    月4日至111年3月14日之維修期間，以每日新臺幣（下同）2
    ,000元向第三人陳妙衣租用車輛代步使用，共計支出22,000
    元。為此，爰依侵權行為之法律關係，請求被告賠償原告22
    ,000元等語，並聲明：被告應給付原告22,000元，及自起訴
    狀繕本送達翌日起至清償日止，按年息百分之5計算之利息
    。
二、被告則以：原告日常代步、接送小孩上下學及接送長輩就醫
    等行程，屬原告日常生活所必須支出之費用，難謂系爭車輛
    因系爭事故維修期間之租車費用即轉為被告所應負擔之義務
    。申言之，此部分費用並非原告之額外支出，原告於日常使
    用車輛時本須負擔加油費、停車費、過路費等，於系爭車輛
    維修期間租用其他車輛代步，僅係將原告本須負擔之成本轉
    為另一型態支出方式，不得謂之為損害。縱認原告得請求代
    步費用，原告係向其友人承租代步車輛，然朋友間關係親密
    、情意相挺，證詞難免袒護，單純簽署契約書及收據而未履
    行尚非難事，是此部分證明力自非無疑，況上開收據亦未提
    及原告以何方式支付租賃車輛費用，是此部分亦應由原告證
    明等語，資為抗辯。並聲明：㈠原告之訴駁回。㈡如受不利判
    決，願供擔保請准宣告免為假執行。
三、本院得心證之理由：
  ㈠原告主張被告於上揭時、地駕駛自用小客車，因起步未注意
    其他車安全，不慎碰撞系爭車輛，致系爭車輛受損，原告於
    系爭車輛維修期間另行租車代步，支出租車費用之事實，業
    據其提出臺中市政府警察局道路交通事故當事人登記聯單、
    初步分析研判表、道路交通事故現場圖、系爭車輛受損照片
    、世欣汽車修配廠-車輛維修單、承租車輛契約書、收據等
    件為證（見本院卷第19至29頁）。並經本院向臺中市政府警
    察局第四分局調取系爭事故相關資料，核閱屬實。被告雖不
    爭執兩車有發生碰撞，然否認原告另外承租車輛為系爭事故
    增加之支出，並以前詞置辯。
  ㈡按因故意或過失，不法侵害他人之權利者，負損害賠償責任
    ；汽車、機車或其他非依軌道行駛之動力車輛，在使用中加
    損害於他人者，駕駛人應賠償因此所生之損害。民法第184
    條第1項前段、第191條之2前段分別定有明文。次按汽車行
    駛至交岔路口，其行進、轉彎，應依下列規定：七、轉彎車
    應讓直行車先行；汽車行駛時，駕駛人應注意車前狀況及兩
    車並行之間隔，並隨時採取必要之安全措施，不得在道路上
    蛇行，或以其他危險方式駕車，道路交通安全規則第102條
    第1項第7款、第94條第3項亦規定甚明。經查，被告於警詢
    時稱：伊直行中，原告突然從右側碰撞上來，造成車損，伊
    由停車場出來，有左轉大業路，當時未看見系爭車輛等語；
    佐以原告於警詢時稱：伊直行中，被告突然從左側碰撞上來
    ，造成車損，沒有看見被告車輛等語；並參兩造車輛毀損情
    形，被告車輛為右前車頭擦損，系爭車輛為左側車身擦損，
    足見被告駕駛車輛行經系爭事故路口欲左轉彎時，並未讓直
    行之系爭車輛先行即貿然向左轉彎，致與系爭車輛發生碰撞
    ，有道路交通事故談話紀錄表、現場照片及交通事故補充資
    料表在卷可稽（見本院卷第57至67頁），是被告違反前開道
    路安全規則甚明，對於防止損害之發生顯未盡相當之注意，
    就本件交通事故之發生自有過失，且被告之過失行為與系爭
    車輛受損間有相當因果關係，被告自應負侵權行為損害賠償
    責任；而原告沿大業路直行時，見被告駕駛自用小客車欲左
    轉時，未注意車前狀況並隨時採取必要之安全措施等情，亦
    違反前開道路安全規則。是兩造就系爭事故之發生均有責任
    ，本院斟酌兩造就系爭事故具有前揭過失、雙方原因力之強
    弱及過失之輕重結果，認兩造各應負擔50％之肇事責任。
  ㈢復按損害賠償，除法律另有規定或契約另有訂定外，應以填
    補債權人所受損害及所失利益為限。民法第216條第1項定有
    明文。再按當事人主張有利於己之事實，就其事實有舉證之
    責任，民事訴訟法第277條定有明文；又原告對於自己主張
    之事實已盡證明之責後，被告對其主張，如抗辯其不實並提
    出反對之主張者，則被告對其反對之主張，亦應負證明之責
    ，此為舉證責任分擔之原則。又各當事人就其所主張有利於
    己之事實，均應負舉證之責，故一方已有適當之證明者，相
    對人欲否認其主張，即不得不更舉反證（最高法院99年度台
    上字第483號判決要旨參照）。查原告主張向其友人以每日2
    ,000元租賃車輛，共支出30,000元，因系爭車輛維修期間為
    111年3月4日至111年3月14日，故僅請求22,000元等情業據
    原告提出世欣汽車修配廠-車輛維修單、契約書及收據為憑
    （見本院卷第25至29頁），而汽車為現代重要代步工具，衡
    情原告於維修期間仍有代步需求，故原告主張上開修復期間
    所支出之租車費用，應屬合理。被告雖以前詞置辯，惟原告
    本得利用系爭車輛作為日常代步工具，然因系爭事故發生，
    而於撞損至修復期間無法使用，因而以其他交通工具代替所
    支出之必要費用，既係基於被告之侵權行為所致，而屬其所
    失利益範疇，自得向被告請求，又被告對上揭契約書及收據
    之形式上真正並不爭執，然並未提出上揭契約書或收據之內
    容有何不可採信之證據，則被告所辯，委難可採。
  ㈣又按損害之發生或擴大，被害人與有過失者，法院得減輕賠
    償金額，民法第217條第1項有明文規定。上開規定係為促使
    被害人對於自己生命、身體之安全，盡其應盡之注意義務，
    避免或減少危險或損害之發生，以求當事人間之公平。所謂
    被害人與有過失，即被害人之行為助成損害之發生或擴大，
    就結果之發生為共同原因之一，行為與結果有相當因果關係
    ，即足當之。本院認就系爭事故發生之過失責任，應以兩造
    各負擔50％之肇事責任，有如前述。依此計算，被告應賠償
    之金額，當應依比例酌減為11,000元（計算式：22,000×0.5
    ＝11,000，元以下四捨五入）。
　㈤末按給付無確定期限者，債務人於債權人得請求給付時，經
    其催告而未為給付，自受催告時起，負遲延責任。其經債權
    人起訴而送達訴狀，或依督促程序送達支付命令，或為其他
    相類之行為者，與催告有同一之效力，民法第229條第2項定
    有明文。又遲延之債務，以支付金錢為標的者，債權人得請
    求依法定利率計算之遲延利息。但約定利率較高者，仍從其
    約定利率。應付利息之債務，其利率未經約定，亦無法律可
    據者，年息為百分之五，民法第233條第1項、第203條亦有
    明文。本件原告行使對被告之損害賠償金錢債權，核屬無確
    定期限之給付，既經原告起訴而起訴狀繕本於111年8月2日
    送達，有送達證書在卷可憑（見本院卷第73頁），被告迄未
    給付，當應負遲延責任。是原告請求自起訴狀繕本送達被告
    翌日即111年8月3日起至清償日止，按年息百分之5計算之法
    定遲延利息，核無不合。
四、綜上所述，原告依侵權行為之法律關係，請求被告給付11,0
    00元，及自111年8月3日起至清償日止，按年息百分之5計算
    之利息，為有理由，應予准許；逾此部分之請求，為無理由
    ，應予駁回。
五、本件原告勝訴部分係就民事訴訟法第436條之8訴訟適用小額
    程序所為被告敗訴之判決，依同法第436條之20之規定，依
    職權宣告假執行。又被告陳明願供擔保請准宣告免為假執行
    （見本院卷第131頁），核無不合，爰酌定相當擔保金額宣
    告之。
六、訴訟費用負擔之依據：民事訴訟法第436條之19第1項、第79
    條。
中　　華　　民　　國　　111 　年　　10　　月　　31　　日
                  豐原簡易庭    法  官  廖弼妍
如不服本判決，應於判決送達後20日內，以判決違背法令為理由
，向本院提出上訴狀並表明上訴理由（上訴理由應表明：一、原
判決所違背之法令及其具體內容；二、依訴訟資料可認為原判決
有違背法令之具體事實），如於本判決宣示後送達前提起上訴者
，應於判決送達後20日內補提上訴理由書（須附繕本）。
以上為正本係照原本作成。　　　　　　　　　
中　　華　　民　　國　　111 　年　　10　　月　　31　　日
                                書記官  陳貴卿